臺灣高雄地方法院民事判決
111年度雄簡字第346號
原      告  劉嘉輝    
被      告  莊寶滿    
訴訟代理人  黃柔雯律師
上列當事人間請求遷讓房屋等事件，本院於民國111年7月28日言
詞辯論終結，判決如下：
   主       文
一、原告之訴及假執行之聲請均駁回。
二、訴訟費用由原告負擔。
    事實及理由
一、按訴狀送達後，原告不得將原訴變更或追加他訴，但被告同
    意、擴張或減縮應受判決事項之聲明者，不在此限；被告於
    訴之變更或追加無異議，而為本案之言詞辯論者，視為同意
    變更或追加，原告於判決確定前，得撤回訴之全部或一部，
    但被告已為本案之言詞辯論者，應得其同意。民事訴訟法第
    255條第1項第1、3款、第2項、第262條第1項分別定有明文
    。本件原告原起訴請求：㈠、被告莊寶滿、陳登貴應將門牌
    號碼高雄市○○區○○○路000○0號（下稱系爭房屋）騰空返還原
    告。㈡、被告莊寶滿、陳登貴應自民國110年6月1日起至返還
    系爭房屋之日止，按月給付原告新臺幣（下同）4萬5,000元
    。嗣於訴訟繫屬中先追加第三人陳居星為被告，又於本院11
    1年3月24日言詞辯論期日當庭以言詞撤回被告陳居星、陳登
    貴部分之訴，並經被告之複代理人當庭表示同意撤回其訴，
    有言詞辯論筆錄在卷可稽（見本院卷第122頁），並數度變
    更聲明，終變更聲明為：被告應給付原告72萬5,000元。而
    被告對於原告所為訴之變更並無異議而為本案之言詞辯論，
    合於民事訴訟法第255條第2項規定，應予准許。
二、原告主張：被告向伊父劉坤照承租系爭房屋，並於109年11
    月26日簽訂租賃契約，約定租賃期間自109年12月1日起至11
    6年11月30日止，每月租金為4萬5,000元（下稱系爭租約）
    ，嗣因劉坤照於110年4月8日死亡，劉坤照之繼承人為遺產
    分割協議，由伊繼承系爭房屋及系爭租約之權利義務。於11
    0年5月13日8點16分許，系爭房屋之鄰屋（門牌號碼：高雄
    市○○區○○○路000號，下稱系爭792號房屋）發生火災殃及系
    爭房屋，因被告未能及時趕至系爭房屋協助到場之消防人員
    開門進行救援，以致消防人員需將系爭房屋之鐵捲門、二樓
    窗戶破壞後，始得進入系爭房屋救災，被告之上開延誤行為
    ，致消防人員錯過就系爭房屋救火之最佳時機，終至系爭房
    屋發生嚴重毀損無法使用之結果，核被告所為顯已違反承租
    人保管系爭房屋需盡之善良管理人注意義務，自應賠償原告
    因被告延誤行為所受之房屋修繕費用50萬元，又被告自110
    年6月1日起即未給付系爭房屋之租金，故請求被告給付自11
    0年6月1日起至110年10月31日止之租金，共計22萬5,000元
    （計算式：45,000元/月×5（個月）＝225,000元），以上金
    額共計72萬5,000元等語，並聲明：㈠被告應給付原告72萬5,
    000元。㈡原告願供擔保，請准宣告假執行。
三、被告則以：伊承租系爭房屋係用於開設電器行之用，平日僅
    於營業時間（即上午11點之後）始為系爭房屋之使用收益，
    伊夜間與平日上午11點之前並未居住於系爭房屋，於110年5
    月13日當日因鄰屋發生火災殃及系爭房屋時間為上午8時16
    分許，伊於上開時段本不在系爭房屋內，原告竟要求伊立即
    出現於系爭房屋，以減少系爭房屋因遭鄰屋火災殃及時所受
    損害，實屬無理，是原告請求被告賠償系爭房屋因火災所受
    損害50萬元，於法亦屬無據。又因系爭房屋於110年5月間發
    生火災後，毀損嚴重已達於無法為一般使用收益之狀態，且
    經被告要求原告儘速修繕原告均置之不理，故伊已於110年6
    月間搬離系爭房屋，並於110年7月20日發函原告表明欲終止
    系爭租約，兩造間之另案判決亦已認定系爭租約於111年4月
    1日即告終止，而被告已給付系爭房屋之租金至110年5月，
    足見，原告自不得本於租約再向伊請求給付110年6月後之租
    金，原告猶依系爭租約請求被告給付自110年6月起至110年1
    0月31日之租金共計22萬5,000元，亦屬無據等語，資為抗辯
    ，並聲明：原告之訴駁回。
四、兩造不爭執之事項：
㈠、原告之父親劉坤照於109年11月26日與被告簽訂系爭租約，將
    系爭房屋出租予被告，約定每月租金4萬5,000元（不含稅）
    ，應於每月底給付，約定租期自109年12月1日至116年11月3
    0日。
㈡、系爭房屋原為原告之父親劉坤照所有，劉坤照於110年4月8日
    死亡後，嗣於111年3月16日被繼承人劉坤照之繼承人協議分
    割劉坤照之遺產，並由原告繼承系爭房屋，並承受系爭租約
    。
五、本件之爭點為：㈠、原告得否請求被告賠償修繕系爭房屋之
    修理費用50萬元？㈡、原告得否依系爭租約請求被告給付租
    金？茲分別論述如下：
㈠、原告得否請求被告賠償修繕系爭房屋之修理費用50萬元？
  1.按因故意或過失，不法侵害他人之權利者，負損害賠償責任
    ，民法第184條第1項前段規定定有明文。次按侵權行為之要
    件，以行為人具有故意或過失前提，苟無故意或過失即無所
    謂侵權行為，自無損害賠償責任可言，民法第184條規定甚
    明（最高法院69年度台上字第3108號民事判決意旨參照）。
  2.本件原告主張：因被告未即時到場以利消防人員進入系爭房
    屋救災，始導致系爭房屋毀損而無法居住、使用，就系爭房
    屋因火災而生之損壞擴大，被告之上開延誤行為顯然具過失
    ，原告自得依侵權行為法律關係，請求被告負損害責任云云
    ，惟為被告所否認，並以前詞置辯，經查：就系爭房屋遭火
    災毀損之火災發生原因，據高雄市政府消防局所為火災原因
    調查鑑定書所示：研判本案起火戶為系爭792號房屋，系爭
    房屋遭燒毀則為遭系爭792號房屋延燒所致，至於系爭792號
    房屋發生火災之原因則為系爭792號房屋西南角落附近之自
    燃性化學物質遭電氣因素引燃等語，有該鑑定書在卷可稽（
    見本院卷第243-250頁），另參以，高雄市政府消防局鼎金
    分隊火災出動觀察紀錄所示：上開火災於110年5月13日8時1
    7分通知消防隊，消防隊到達時間為同日8時25分，控制火勢
    之時間為同日8時35分，於同日8時44分即撲滅火勢等語，有
    該觀察紀錄表在卷可稽（見本院卷第263頁），由前揭證據
    資料參互以觀，系爭房屋火災之發生係因鄰屋內之自燃性化
    學物質遭電氣因素引燃所致，被告顯然無從預見，亦無從預
    防，且在被告無從預見火災之情形下，消防隊於發生火災8
    分鐘後即趕抵現場進行救火，並於趕抵現場後10分鐘即控制
    住火勢，縱被告未早於消防隊抵達現場，亦難認有何故意或
    過失之歸責事由可言。原告主張：被告應迅速到達系爭房屋
    ，以利消防隊及早進入救火，就損害之發生或擴大，始無可
    歸責事由，僅屬原告個人臆測之詞，並無可採。準此，被告
    就系爭房屋火損之發生或擴大，既無故意或過失可言，依上
    開說明，原告猶依侵權行為法律關係，請求被告就系爭房屋
    火損之擴大，負損害賠償之責，即屬無據。
㈡、原告得否依系爭租約請求被告給付租金？    
  1.按租賃物之修繕，除契約另有訂定或另有習慣外，由出租人
    負擔；租賃關係存續中，租賃物如有修繕之必要，應由出租
    人負擔者，承租人得定相當期限，催告出租人修繕，如出租
    人於其期限內不為修繕者，承租人得終止契約或自行修繕而
    請求出租人償還其費用或於租金中扣除之，民法第429條第1
    項、第430條分別定有明文。末按租賃物因不可歸責於雙方
    當事人之事由而毀損，致全部不能為約定之使用收益者，其
    租賃物尚能修繕者，依民法第225條第1項、第266條第1項之
    規定，在修繕完畢以前，出租人免其以該物租與承租人使用
    收益之義務，承租人亦免其支付租金之義務（最高法院30年
    渝上字第345號判決意旨可參）。是以，租賃關係存續中，
    因不可歸責於承租人之事由，而無法就租賃物為約定之使用
    收益者，承租人有權請求免付租金。
  2.原告依系爭租約請求被告給付110年6月1日起至110年10月31
    日止之租金，共計22萬5,000元(計算式：45,000元/月×5（
    個月）＝225,000)云云，惟為被告所否認，並以前詞置辯，
    經查：系爭火災之失火原因為系爭房屋鄰近之系爭792號房
    屋之電器因素引燃，已如前述，又系爭房屋因系爭火災而遭
    毀損，亦有系爭房屋照片可參（見本院卷第287至293頁），
    且原告亦於本院陳稱：系爭房屋於遭逢火災後，已不能使用
    等語，有本院111年3月24日言詞辯論筆錄在卷可稽（見本院
    卷第123-124頁），足見，系爭房屋業因鄰房失火毀損，而
    無法使用，則揆諸前揭說明，於系爭房屋修繕完成前，原告
    雖暫免提供系爭房屋予原告正常使用之義務，然被告亦同免
    其給付租金予原告之義務。則自系爭房屋因火災燒毀之日即
    110年5月13日至系爭房屋修繕完成之日止，被告均無給付租
    金之義務。又依原告於111年7月12日提出之書狀所述：系爭
    房屋迄至110年7月21日僅完成水電部分之修繕，其餘部分尚
    未修繕完畢，但因110年7月間兩造已發生糾紛，故原告決定
    不繼續進行修繕保留現場，令法院得以勘驗之方式確認修繕
    之程度等語，有原告111年7月12日之民事陳報狀在卷可稽（
    見本院卷第309-311頁），依原告上開陳述系爭房屋截至111
    年7月12日仍未修繕完畢，僅完成水電之修繕。另參以，被
    告所提出之系爭房屋110年6月30日現況照片所示：系爭房屋
    之天花板、牆面仍有多數焦黑或鐵絲外露之痕跡，有照片附
    卷可稽（見本院卷第169頁）。由前揭原告陳述、被告所提
    之系爭房屋110年6月30日現況照片觀之，系爭房屋於原告請
    求租金之110年6月1日至110年10月31日止期間，出租人即原
    告並未將系爭房屋修繕至合於一般使用收益之狀態，依上開
    說明，在修繕完畢以前，系爭房屋之承租人即被告亦免其支
    付租金予原告之義務，原告猶依系爭租約請求被告給付自11
    0年6月1日起至110年10月31日止之租金，亦屬無據。
六、綜上所述，原告主張依侵權行為及系爭租約之法律關係，請
    求被告給付原告72萬5,000元，為無理由，應予駁回。
七、本件為判決基礎之事證已臻明確，兩造其餘攻擊防禦方法及
    所提證據，核於判決結果不生影響，無一一審究論述之必要
    ，附此敘明。
八、訴訟費用負擔之依據：民事訴訟法第78條。
中　　華　　民　　國　　111 　年　　8 　　月　　16　　日
                  高雄簡易庭  法　　　官  林綉君
以上正本係照原本作成。
如不服本判決，應於送達後20日內，向本院提出上訴狀並表明上
訴理由，如於本判決宣示後送達前提起上訴者，應於判決送達後
20日內補提上訴理由書（須附繕本）。
中　　華　　民　　國　　111 　年　　8 　　月　　16　　日
      　　　　　　　　　　　　書　記　官  羅崔萍